臺灣高等法院民事判決
110年度上易字第546號
上  訴  人  潘興國  
被  上訴人  陳國興  



上列當事人間請求損害賠償事件，上訴人對於中華民國109年11
月16日臺灣新竹地方法院109年度訴字第650號第一審判決提起一
部上訴，並為訴之追加，本院於110年9月28日言詞辯論終結，判
決如下：
    主      文
上訴及追加之訴均駁回。
第二審訴訟費用（含追加之訴部分）由上訴人負擔。
    事實及理由
壹、程序方面：
一、按第二審訴之變更或追加，非經他造同意不得為之，但請求
    之基礎事實同一者，不在此限，民事訴訟法第446條第1項、
    第255條第1項第2款定有明文。本件上訴人在原審依侵權行
    為之法律關係，就附表編號1A①、②所示車輛修理費部分，原
    起訴請求被上訴人應給付新臺幣（下同）10萬1,780元、3萬
    4,800元（見原審竹北司簡調字卷第5至7頁），合計13萬6,5
    80元（計算式：10萬1,780元+3萬4,800元=13萬6,580元），
    原審就此部分判命被上訴人應給付上訴人工資、材料各1萬0
    ,178元、3萬4,800元（如附表編號1A①、②乙欄所示），嗣上
    訴人提起一部上訴後，追加請求被上訴人給付附表編號1A①
    、②甲欄所示修理費之5%營業稅額6,829元（見本院卷第75、
    76頁，計算式：13萬6,580元×5%=6,829元），並將附表編號
    1B①、②甲欄所示金額之遲延利息起算日，由起訴狀繕本送達
    翌日即109年4月23日（見原審訴字卷第26頁、原審竹北司簡
    調字卷第32頁），變更為自109年2月6日起算（見本院卷第1
    7頁、第143至144頁），經核其上開追加請求之基礎事實均
    係本於主張被上訴人不慎撞損其所有車號000-0000號自用小
    客車（下稱B車），請求回復原狀之同一基礎事實，核與上
    開規定並無不合，程序上自應准許。
二、被上訴人經合法通知未於言詞辯論期日到場，核無民事訴訟
    法第386條所列各款情形，爰依上訴人之聲請，由其一造辯
    論而為判決。　　
貳、實體方面：
一、上訴人主張：被上訴人於民國109年1月14日上午11時30分許
    ，駕駛車號000-0000號自用小客車（下稱A車），沿新竹縣
    竹北市鳳岡路2段150巷往鳳岡路方向下坡路段時，違規跨越
    分向限制線駛入對向車道逆向行駛，適伊駕駛B車沿該對向
    車道行經該處，兩車發生碰撞，造成B車受損，致伊受有如
    附表編號1B①、②、2、3、6之欄、編號1A①、②欄及編號1A③
    所示金額等損害，扣除原審判命被上訴人應給付伊如附表編
    號1A①、②、3之欄所示金額共18萬9,978元之本息後，依侵
    權行為之法律關係，請求被上訴人再給付伊如附表編號1B①
    、②、2、6之欄所示金額共29萬2,237元，及自109年2月6日
    起至清償日止，按年息5%計算之利息，暨附表編號1A③之欄
    所示6,829元（上訴人逾上開部分之其餘請求，經原審判決
    上訴人敗訴，及被上訴人就原審對其不利部分，均未據聲明
    不服，該等部分均非本院審理範圍，不另贅述）。
二、被上訴人則以：伊願於合理範圍內賠償上訴人，但上訴人請
    求金額過高，且伊現經濟困難等語，資為抗辯。
三、上訴人於原審起訴聲明：被上訴人應給付上訴人61萬1,177
    元，及其中41萬1,177元自起訴狀繕本送達翌日起，另20萬
    元自109年7月23日起，均至清償日止，按年息5%計算之利息
    。被上訴人於原審未到庭，亦未提出書狀為任何聲明或陳述
    。原審判決被上訴人應給付上訴人如附表欄所示項目金額
    共18萬9,978元，及自起訴狀繕本送達翌日即109年4月23日
    起至清償日止，按年息5%計算之利息，並就上訴人上開勝訴
    部分，依職權宣告得假執行，另駁回上訴人其餘請求。上訴
    人對於原審判決駁回其請求如附表編號1B①、②、2、6之欄
    所示金額部分不服，提起上訴，並為如上述之追加，於本院
    聲明：㈠原判決關於駁回上訴人下開第2項請求部分廢棄。㈡
    上廢棄部分，被上訴人應再給付上訴人29萬2,237元，及自
    起訴狀繕本送達翌日即109年4月23日起至清償日止，按年息
    5%計算之利息。㈢被上訴人應給付上訴人6,829元，及自109
    年2月6日起至同年4月22日止，按29萬2,237元以年息5%計算
    之利息。被上訴人於本院未為任何答辯聲明。
四、上訴人主張被上訴人於109年1月14日上午11時30分許，駕駛
    A車沿新竹縣竹北市鳳岡路2段150巷往鳳岡路方向下坡路段
    時，違規跨越分向限制線駛入對向車道逆向行駛，適其駕駛
    B車沿該對向車道行經該處，與被上訴人所駕A車發生碰撞，
    造成其B車受損乙節，業據上訴人提出新竹縣政府警察局道
    路交通事故初步分析研判表、道路交通事故現場圖及現場照
    片為證（見原審竹北司簡調字卷第11至17頁），並有新竹縣
    政府警察局竹北分局109年5月15日竹縣北警交字第10936011
    14號函送本件道路交通事故卷宗在卷可憑（見同上卷第47至
    60頁），且為被上訴人所不爭執，上開事實堪認為真實。
五、按民法因故意或過失，不法侵害他人之權利者，負損害賠償
    責任；汽車、機車或其他非依軌道行駛之動力車輛，在使用
    中加損害於他人者，駕駛人應賠償因此所生之損害，民法第
    184條第1項前段、第191條之2定有明文。本件被上訴人駕車
    過失肇事，致上訴人所駕B車受損，被上訴人之過失行為與
    上訴人所受B車損害間，具有相當因果關係，為兩造所不爭
    執，又上訴人主張其為B車所有人，為修理B車支出如附表編
    號1A①、②欄所示修理費1萬0,178元、3萬4,800元乙節，業
    經原審判決被上訴人應如數給付上開金額本息部分，兩造亦
    均未加爭執，上訴人於本院就附表編號1B①、②、2、6欄所
    示金額部分提起上訴，並追加請求附表編號1A③欄所示金額
    及自109年2月6日起至同年4月22日止，按29萬2,237元（即
    附表編號1B①、②、2、6欄合計金額）以年息5%計算之利息
    ，惟被上訴人辯稱上訴人請求金額過高，且其現經濟困難等
    語，故本院僅就上訴人上開上訴及追加請求部分為判斷。本
    院判斷如下：
　⒈關於上訴人於本院追加請求被上訴人給付附表編號1A③欄所
    示「5%營業稅」6,829元部分：
　⑴按不法毀損他人之物者，被害人得請求賠償其物因毀損所減
    少之價額，民法第196條定有明文。又依民法第196條請求賠
    償物被毀損所減少之價額，得以修復費用為估定之標準，但
    以必要者為限（例如︰修理材料以新品換舊品，應予折舊）
    ，此有最高法院77年度第9次民事庭會議決議可資參照。查
    上訴人之B車係於98年（即西元2009年）5月出廠，有上訴人
    提出之行車執照在卷可證（見原審訴字卷第74頁袋內資料第
    6頁），至本件系爭事故發生時，已使用逾5年，依前開決議
    意旨，關於零件部分之請求，應以扣除按B車使用年限計算
    折舊後之費用為限。復依行政院公布之固定資產耐用年數表
    及固定資產折舊率表，自用小客車之耐用年數為5年，依定
    率遞減法，每年折舊率為千分之369，其最後1年之折舊額，
    加歷年折舊累計額，其總和不得超過該資產成本原額之10分
    之9。易言之，因B車折舊後年數已逾5年之耐用年限，故上
    訴人請求之零件費用若為新品，即應以新品價格10分之1計
    算。次按在中華民國境內銷售貨物或勞務及進口貨物，均應
    依本法規定課徵加值型或非加值型之營業稅；營業稅之納稅
    義務人為銷售貨物或勞務之營業人；營業人銷售貨物或勞務
    ，除本章第2節另有規定外，均應就銷售額，分別按第7條或
    第10條規定計算其銷項稅額，尾數不滿通用貨幣1元者，按
    四捨五入計算；銷項稅額，指營業人銷售貨物或勞務時，依
    規定應收取之營業稅額；營業人對於應稅貨物或勞務之定價
    ，應內含營業稅，加值型及非加值型營業稅法（下稱營業稅
    法）第1條、第2條第1款、第14條第1項、第2項、第32條第2
    項定有明文。是營業稅款已內含於統一發票所載定價中。
　⑵本件上訴人主張其為修理B車所支出如附表編號1A①、②之欄
    所示之工資、材料修理費10萬1,780元、3萬4,800元，共13
    萬6,580元，參以其所提由宏益修車房出具之統一發票2紙（
    見原審卷第74頁袋內資料最後1頁），定價金額分別為3萬8,
    950元、9萬7,630元，合計亦共13萬6,580元（計算式：3萬8
    ,950元+9萬7,630元=13萬6,580元），可見上訴人所請求如
    附表編號1A①、②之欄所示之宏益修車房車輛修理費金額應
    已內含5%營業稅，且兩造對於原判決認定上訴人為修理B車
    在宏益修車房支出之車輛修理費，其中上訴人所主張之材料
    部分扣除折舊後，上訴人僅得請求被上訴人賠償1萬0,178元
    ，再加上工資3萬4,800元，被上訴人共應賠償上訴人4萬4,9
    78元（如附表編號1A①、②之欄所示）乙節，均未據兩造聲
    明不服，而上訴人起訴請求之附表編號1A①、②所示金額既
    已內含營業稅，則上訴人於本院追加請求被上訴人再給付附
    表編號1A③欄所示「5%營業稅」6,829元，於法無據，自不
    能准許。
　⒉關於上訴人請求被上訴人給付附表編號1B①、②欄所示「桃苗
    公司車輛修理費」材料5萬1,130元、工資4萬7,507元部分：
　　上訴人主張其於109年3月31日前往桃苗公司估價B車修理費
    用，材料為5萬1,130元，工資為4萬7,507元，固據提出桃苗
    公司開立之單號930583號及930586號估價單與1,490元統一
    發票等件為證（見原審竹北司簡調字卷第20至24頁），惟此
    部分經原審法院向桃苗公司函查，業據桃苗公司函復：「BC
    C-1931車輛（按即B車）進入本公司南新竹服務廠進行估價
    單號930583號及930586號之估價，惟估價僅係以目測方式初
    步判斷，需在客戶同意維修後，實際進行拆解始能確認維修
    之必要。本案車輛在開立估價單後並未同意服務廠依估價單
    所示項目維修，在未實際動工的情況下，無法就烤漆、零件
    等作區分，且無法判斷實際工資。109年3月31日下午3點51
    分29秒開立1,490元之發票係依使用人指示進行『和尚頭/避
    震器檢查』及後續維修（內容如附件工單）與前開兩筆估價
    單內容無涉，當天完工即行出廠。」等語，參以桃苗公司檢
    送之上開附件工單記載：「（顧客需求）和尚頭/避震器檢
    查；（檢診說明）全車避震器老化漏油。（工作內容/零件
    名稱）前平衡桿橡皮更換工資1,310元、平衡桿橡皮零件180
    元。」等語（見原審訴字卷第19至20頁），堪認上訴人所提
    桃苗公司估價單僅係就B車進行現狀檢視，認有可能需要維
    修之情形，即行列入維修項目，並佐以該次檢修時間與上訴
    人於宏益修車房修理B車僅相隔1個月餘，況上訴人並未舉證
    證明B車經宏益修車房修理後，有再次送桃苗公司繼續修理
    之必要，且其自承B車仍在使用中（見本院卷第73至74頁）
    ，自難認上訴人有再支出此部分修理費用之必要，是上訴人
    此部分請求，亦屬無據，不能准許。
　⒊關於上訴人請求被上訴人給付附表編號2欄所示「交通費損
    失」4,800元部分：
　　按不法侵害他人之身體或健康者，對於被害人因此喪失或減
    少勞動能力或增加生活上之需要時，應負損害賠償責任，民
    法第193條第1項定有明文。上訴人主張於系爭事故發生後，
    因B車送修，其騎機車上班24日，每日損失200元，請求被上
    訴人給付其交通費損害共4,800元云云，惟查上訴人並未舉
    證證明其確有因系爭事故，致其身體或健康受有損害，而須
    增加支出交通費用之事實，退步言，縱如上訴人主張，其因
    系爭事故兩腳膝蓋受有擦傷之傷害（見本院卷第74頁），然
    其於系爭事故發生前既係駕駛B車上下班，其本即須自行負
    擔B車之加油費，其於系爭事故發生後B車送修期間改騎機車
    上班，並未因此增加支出加油費或其他交通費，自難認其有
    因被上訴人不法侵害其身體或健康，致其增加支出交通費4,
    800元之情事。是上訴人此部分請求，亦屬於法不合，不能
    准許。
　⒋關於上訴人請求被上訴人給付附表編號6欄所示精神慰撫金1
    8萬8,800元部分：
　　按不法侵害他人之身體、健康、名譽、自由、信用、隱私、
    貞操，或不法侵害其他人格法益而情節重大者，被害人雖非
    財產上之損害，亦得請求賠償相當之金額。民法第195條第1
    項前段定有明文。是被害人請求加害人賠償精神慰撫金，應
    先舉證證明其身體、健康、名譽、自由、信用、隱私、貞操
    ，或其他人格法益，遭加害人不法侵害，且情節重大。上訴
    人雖主張其因系爭事故兩腳膝蓋受有擦傷云云（見本院卷第
    74頁），惟查上訴人於警詢時表示先保留對被上訴人之過失
    傷害告訴，有需要再提出等語（見原審竹北司簡調字卷第54
    頁），並向臺灣新竹地方檢察署檢察官自承其僅有手腳擦傷
    、脖子扭傷，但僅是輕微擦傷，未去醫院驗傷，無診斷證明
    證明其傷勢程度，且未提過失傷害告訴，檢察官因而就被上
    訴人涉犯刑法第185條之4肇事逃逸罪嫌，為不起訴處分（見
    原審訴字卷第59至61頁），參以上訴人自承於系爭事故發生
    後，其騎乘機車上班，沒有請假休養等情（見本院卷第74頁
    ），自難認上訴人有因系爭事故致身體、健康受損，上訴人
    請求被上訴人賠償精神慰撫金18萬8,800元，亦於法不合，
    不能准許。
　⒌綜上，上訴人請求被上訴人給付附表編號1A③、1B①、②、2、6
    之欄所示金均於法無據，不能准許，則其就附表編號1B①、
    ②、2、6之欄所示金額，請求被上訴人給付自109年2月6日
    起至清償日止之法定遲延利息，自亦不能准許。
六、綜上所述，上訴人依侵權行為之法律關係，請求被上訴人給
    付附表編號1B①、②、2、6之欄所示金額5萬1,130元、4萬7,
    507元、4,800元、18萬8,800元，共29萬2,237元，及自起訴
    狀繕本送達翌日即109年4月23日起至清償日止，按年息5%計
    算之利息部分，非屬正當，不應准許。從而原審此部分所為
    上訴人敗訴之判決，並無不合。上訴論旨指摘原判決此部分
    不當，求予廢棄改判，為無理由，應駁回其上訴。另上訴人
    追加請求被上訴人給付如附表編號1A③欄所示「5%營業稅」
    6,829元，及自109年2月6日起至同年4月22日止，按29萬2,2
    37元（即附表編號1B①、②、2、6之欄合計金額）以年息5%
    計算之利息部分，亦為無理由，併予駁回。
七、本件事證已臻明確，兩造其餘之攻擊或防禦方法及所用之證
    據，經本院斟酌後，認為均不足以影響本判決之結果，爰不
    逐一論列，附此敘明。
八、據上論結，本件上訴及追加之訴均為無理由，依民事訴訟法
    第449條第1項、第78條、第463條、第385條第1項前段，判
    決如主文。
中　　華　　民　　國　　110 　年　　10　　月　　19　　日
                  民事第十五庭  
                      審判長法  官  陳慧萍
                            法  官  沈佳宜
                            法  官  陳杰正
正本係照原本作成。
不得上訴。
中　　華　　民　　國　　110 　年　　10　　月　　19　　日

  　　　　　　　　　　　　　書記官  任正人　　　　　　　　　　　　　　
附表（金額：新臺幣）：
編號 項    目 上訴人起訴請求金額 原審認定金額 上訴人上訴請求再給付金額 1 修理費     A.宏益車房       ①材料 101,780元 10,178元     ②工資  34,800元 34,800元     ③5%營業稅   （於本院追加請求）          6,829元  B.桃苗公司       ①材料 51,130元 0元 51,130元    ②工資  47,507元 0元 47,507元  C.合計 235,217元 44,978元 98,637元 2 交通費損失 4,800元 0元 4,800元 3 車價減損 145,000元 145,000元  4 4個月車貸 26,160元 0元  5 更換輪胎費 11,200元 0元  6 精神慰撫金 188,800元 0元 188,800元 1C+2+3+4+5+6=  611,177元 189,978元        292,237元